【裁判字號】    97,簡,4992
【裁判日期】    971229
【裁判案由】    偽造文書
【裁判全文】
臺灣臺北地方法院刑事判決          97年度簡字第4992號
聲  請  人  臺灣臺北地方法院檢察署檢察官
被      告  甲○○
                    （另案在臺北分監執行中）
上列被告因偽造文書案件，經檢察官聲請以簡易判決處刑（97年
度偵緝字第1124號），本院逕以簡易判決處刑如下：
    主      文
甲○○行使偽造私文書，足以生損害於公眾及他人，處有期徒刑
肆月，減為有期徒刑貳月，如易科罰金，以銀元佰元即新臺幣
玖佰元折算壹日。未扣案臺北市政府警察局舉發違反道路交通管
理事件通知單上偽造「楊偉聖」署名壹枚沒收。
    事實及理由
一、甲○○於民國95年5 月25日中午12時24分許，騎乘其所有車
    牌號碼CMQ-587 號重型機車，行經臺北市○○區○○路2 段
    與泉州街口時，違規紅燈左轉（聲請簡易判決處刑書誤載為
    右轉，應予更正），當場為警攔查，甲○○為逃避處罰，竟
    基於行使偽造私文書之犯意，假冒楊偉聖之名義，在臺北市
    政府警察局舉發道路交通管理事件通知單上，偽造「楊偉聖
    」署名1 枚，表示楊偉聖為違規人且收受違規通知單之意，
    復將此通知單收執回聯交付警員而行使之，足以生損害於楊
    偉聖本人及交通管理機關對於違規行為人管理裁罰之正確性
    。嗣因楊偉聖接獲繳納罰款通知書，向臺北區監理所板橋監
    理站提出申訴後，為警循線查獲甲○○，始知上情。
二、下列證據可證明被告甲○○上開行使偽造私文書之犯行：
  (一)被告於偵查中之自白（見96年度偵緝字第1124號卷第141 頁
    ）。
  (二)被害人楊偉聖於警詢時之指述（見96年度偵字第10457 號卷
    第15至16頁）。
  (三)證人李信義、周胡義、溫志豪於警詢、偵訊時之指述（見96
    年度偵字第10457 號卷第9 、10至11、55至56頁）。
  (四)被告購買車牌號碼CMQ-587 號重型機車之機車買賣訂購書、
    臺北市政府警察局舉發違反道路交通管理事件通知單（見96
    年度偵字第10457 號卷第12、20頁）。
  (五)查無被告所指友人「李家華」或「李家樺」或「李佳華」。
三、論罪科刑之依據：
  (一)核被告所為，係犯刑法第216 條、第210 條行使偽造私文書
    罪。被告在臺北市政府警察局舉發違反道路交通管理事件通
    知單上偽造「楊偉聖」署名1 枚後，並持交警員收執而行使
    之，是被告偽造私文書之低度行為為行使之高度行為所吸收
    ，不另論罪。爰審酌：(1)被告為逃避追緝，冒用楊偉聖名義
    簽名，致生損害於楊偉聖本人及交通管理機關，其犯罪惡性
    、手段及所生損害非輕；(2)被告前檢察官經傳喚、拘提均未
    到案，於97年5 月26日發佈通緝後，始於同日緝獲，是被告
    犯罪後仍躲避偵查，態度不佳；(3)惟被告終於偵訊時坦承犯
    行，表示願受刑罰等一切情狀，量處如主文之刑，以示懲儆
    。
  (二)又查被告行為後，刑法於94年1 月7 日修正通過，於94年2
    月2 日公布，於95年7 月1 日施行，其中修正第2 條、第41
    條等規定。按行為後法律有變更者，適用行為時之法律，但
    行為後之法律有利於行為人者，適用最有利於行為人之法律
    ，現行刑法第2 條第1 項訂有明文。又查被告於行為時即94
    年2 月2 日修正公布前刑法第41條第1 項前段規定：「犯最
    重本刑為5 年以下有期徒刑以下之刑之罪，而受6 個月以下
    有期徒刑或拘役之宣告，因身體、教育、職業、家庭之關係
    或其他正當事由，執行顯有困難者，得以1 元以上3 元以下
    折算1 日，易科罰金」，又依95年5 月17日修正前罰金罰鍰
    提高標準條例第2 條規定，就其原定數額提高為100 倍折算
    1 日，則被告行為時之易科罰金折算標準，應以銀元300 元
    折算1 日，經折算為新臺幣後，應以新臺幣900 元折算為1
    日。惟94年2 月2 日修正公布之刑法第41條第1 項前段則規
    定：「犯最重本刑為5 年以下有期徒刑以下之刑之罪，而受
    6 個月以下有期徒刑或拘役之宣告者，得以新臺幣1 千元、
    2 千元或3 千元折算1 日，易科罰金」。比較修正前後之易
    科罰金折算標準，以94年2 月2 日修正公布前之刑法規定，
    較有利於被告，則應依刑法第2 條第1 項前段，適用修正前
    刑法第41條第1 項前段及95年5 月17日修正前罰金罰鍰提高
    標準條例第2 條等規定，定其折算標準。
  (三)再查中華民國96年罪犯減刑條例於95年7 月4 日公布，於96
    年7 月16日施行。按犯罪在中華民國96年4 月24日以前者，
    除中華民國96年罪犯減刑條例另有規定外，依下列規定減刑
    ：……有期徒刑、拘役或罰金，減其刑期或金額2 分之1 ；
    犯最重本刑為5 年以下有期徒刑之刑之罪，依本條例規定減
    為6 月以下有期徒刑、拘役者，應於減刑裁判時，併諭知易
    科罰金折算之標準；又依本條例應減刑之罪，未經判決確定
    者，於裁判時，減其宣告刑，並應於判決主文同時諭知其宣
    告刑及減得之刑；但本條例施行前，經通緝而未於96年12月
    31日以前自動歸案接受偵查、審判或執行者，不得依本條例
    減刑；中華民國96年罪犯減刑條例第2 條第1 項第3 款、第
    9 條、第7 條第1 項、第2 項、第5 條分別定有明文。查被
    告係於95年5 月25日犯本件行使偽造私文書之犯行，迄未判
    決確定，而被告係於97年5 月26日經檢察官發佈通緝，於同
    日經警緝獲到案，爰依上開條例規定，就被告本件所犯之罪
    ，併予宣告有期徒刑2 月，併諭知易科罰金之折算標準。
  (四)查被告在臺北市政府警察局舉發違反道路交通管理事件通知
    單偽造「楊偉聖」署名1 枚，雖未扣案，惟依刑法第219 條
    規定，不問屬於被告與否，應併予宣告沒收。
四、依刑事訴訟法第449 條第1 項前段、第3 項、第454 條第2
    項，94年2 月2 日修正後刑法第2 條第1 項前段，刑法第21
    6 條、第210 條、第219 條，94年2 月2 日修正前刑法第41
    條第1 項前段，95年5 月17日修正前罰金罰鍰提高標準條例
    第2 條，現行法規所定貨幣單位折算新臺幣條例第2 條，中
    華民國96年罪犯減刑條例第2 條第1 項第3 款、第9 條、第
    7 條第1 項、第2 項，逕以簡易判決處如主文所示之刑。
如不服本件判決，得自收受送達之日起10日內，向本院提起上訴
。
中    華    民    國    97    年    12    月    29    日
                  刑事第六庭  法  官  林晏如
上正本證明與原本無異。
如不服本判決應於收受送達後10日內向本院提出上訴書狀，並應
敘述具體理由；其未敘述上訴理由者，應於上訴期間屆滿後20日
內向本院補提理由書（圴須按他造當事人之人數附繕本）「切勿
逕送上級法院」。
                              書記官  楊盈茹
中    華    民    國    97    年    12    月    29    日
附錄本案論罪科刑法條全文：
中華民國刑法第210條
偽造、變造私文書，足以生損害於公眾或他人者，處 5 年以下有
期徒刑。
中華民國刑法第216條
行使第 210 條至第 215 條之文書者，依偽造、變造文書或登載
不實事項或使登載不實事項之規定處斷。


司法院資訊處製作；財團法人民間司法改革基金會備份。
